【裁判字號】    98,台上,3266
【裁判日期】    980611
【裁判案由】    強盜等罪
【裁判全文】
最高法院刑事判決            九十八年度台上字第三二六六號
上  訴  人  甲○○
            乙○○
上列上訴人等因強盜等罪案件，不服台灣高等法院中華民國九十
八年三月二十日第二審判決（九十八年度上訴字第七０六號，起
訴案號：台灣板橋地方法院檢察署九十六年度偵字第一三七０三
、二二八四八、二五一九七號），提起上訴，本院判決如下：
    主  文
上訴駁回。
    理  由
一、關於強盜部分：
按刑事訴訟法第三百七十七條規定：上訴於第三審法院，非以判
決違背法令為理由，不得為之；是提起第三審上訴，應以原判決
違背法令為理由，係屬法定要件。如果上訴理由書狀並未依據卷
內訴訟資料具體指摘原判決不適用何種法則或如何適用不當，或
所指摘原判決違法情事，顯與法律規定得為第三審上訴理由之違
法情形不相適合時，均應認其上訴為違背法律上之程式，予以駁
回。上訴人甲○○上訴意旨略稱：(一)、伊於警、偵訊時稱：「證
件是於桃園獅子王舞廳撿來的」乃回應警、檢詢問蕭志忠、謝智
詠、林祐暄證件之來源，所述之供詞，非卷內所載「黃筱茜、蔡
艾凌證件係甲○○於上開舞廳撿來的」；又伊於事實審已敘明證
件來源包括高晨峰之證件共四張，臨場難免有所失言，原判決顯
有誤會。(二)、大部分銀行提款機均有提領面額新台幣（下同）二
千元鈔票之功能，少部分銀行提款機才無此功能，原判決謂「既
係由提款機提領，當僅提供千元鈔，如何會有二千元鈔」云云，
顯與事實不符。(三)、伊要求鑑定鈔票上之指紋，係為證明扣案九
萬元屬伊所有，非陳羽皓所有，原審誤解伊用意。(四)、請准對警
員涂彬杰、李國梁，及被害人陳羽皓、謝澄淅、黃筱茜、蔡艾凌
、詹惠玲、謝瑋翔實施測謊鑑定，以釐清真相。(五)、陳羽皓與謝
澄淅之證詞相矛盾，乃迴避販賣毒品罪嫌所為卸責之詞。(六)、伊
因多次盜刷信用卡、門號、銀行帳戶及變造證件，涉詐欺賺取不
法利益，導致捲入本件強盜案，請明察。(六)、請調閱民國九十六
年五月二十日至同月三十一日間，每日晚上十二時，設於板橋市
○○○路二十六號「７－」超商店內之中國信託提款機之監視
影像及該提款機提領紀錄、甲○○所有0000000000號行動電話所
屬電信公司基地台訊號發送位置，以證明伊所稱係與陳羽皓相約
於九十六年六月四日在板橋市○○路○段上之中國石油公司加油
站交易毒品Ｋ他命，卻遭誣陷等情。上訴人乙○○上訴意旨略稱
：(一)、卷附扣押物品目錄表清單，並無電擊棒扣案，陳羽皓之證
述已非無疑。參以證人謝澄淅於第一審證稱案發當天被搶後，和
陳羽皓開車行經西門町與計程車發生車禍，車子都撞壞了等語；
而陳羽皓之驗傷單係於搶案發生後，翌日下午始至醫院開立，則
陳羽皓之傷，恐係車禍所造成，絕非乙○○持電擊棒所傷。原判
決僅憑告訴人片面指述，遽認乙○○持電擊棒強盜，難謂適法。
(二)、九十六年六月六日晚上與陳羽皓見面非借款，而係交易Ｋ他
命，扣案九萬元係甲○○向友人張家豪所借，上訴人等已能明確
指出現金中含有三張二千元紙鈔。上訴人等僅趁雙方試用毒品之
際，搶奪毒品逃逸，亦有查扣之Ｋ他命可稽，並無對陳羽皓、謝
澄淅施強暴、脅迫，至使不能抗拒之情事，至多僅成立搶奪或恐
嚇取財罪，原判決論處加重強盜罪刑，尚嫌速斷。(三)、陳羽皓名
下中國信託天母分行帳戶之提存款明細，並無在案發前提領九萬
元之紀錄，況該帳戶存款連一萬元都不到，足見陳羽皓於檢察官
偵查時證稱遭搶之九萬元係陳羽皓結婚禮金所剩的錢，是存放在
中國信託天母分行一節與事實不符，不足採信。(四)、證人黃筱茜
無法明確指認上訴人等係強盜其財物之人，乙○○雖曾自白強盜
黃筱茜、蔡艾凌財物部分之犯行，但無其他補強證據證明與事實
相符，原判決逕為有罪之認定，尚有未合。(五)、黃筱茜之健保卡
是甲○○係透過「紅螞蟻」網站所蒐購，甲○○曾持他人身分證
件盜辦信用卡及行動電話門號牟利，而有數次詐欺前科，不得以
共同被告甲○○向他人購買而持有他人身分證件，遽認乙○○涉
犯本件強盜犯行等語。
惟查：證據之取捨與其證明力之判斷，以及事實有無之認定，屬
事實審法院之職權，苟其取捨證據與判斷證據證明力並不違背經
驗法則及論理法則，即不容任意指為違背法令，而執為第三審適
法之上訴理由。原判決綜合全案卷證資料，本於事實審法院之推
理作用，認上訴人甲○○、乙○○有其事實欄所載之二次加重強
盜犯行，因而維持第一審關於依想像競合犯規定論處上訴人等加
重強盜二罪刑（甲○○均為累犯）部分之判決，駁回上訴人等二
人關於強盜部分在原審之上訴（其中一強盜罪牽連犯傷害罪，駁
回上訴之理由詳如後述）。已敘明其所憑證據及認定之理由；且
對於上訴人等否認犯罪所辯各節如何係飾卸之詞，均不足採，詳
加說明指駁。所為之論斷，俱有卷存之證據資料可資覆按，要無
違背法令情形。甲○○、乙○○上訴意旨徒憑己見，均僅就原審
採證認事職權之適法行使，或對原判決已論斷明白之事項，仍執
陳詞，任意指摘原判決違背法令，並請求法律審調查證據，且對
部分與判決結果無影響之行為細節，重複為單純事實之爭辯，均
與法律規定得為第三審上訴理由之違法情形不相適合。應認其二
人關於強盜部分之上訴均違背法律上之程式，併予駁回。
二、關於傷害部分：
按刑事訴訟法第三百七十六條所列各罪之案件，經第二審判決者
，不得上訴於第三審法院，法有明文。本件上訴人等強盜陳羽皓
、謝澄淅同時以電擊棒電傷陳羽皓，觸犯傷害罪部分，核屬刑事
訴訟法第三百七十六條第一款之案件，依上開說明，既經第二審
判決，自不得上訴於第三審法院。縱此部分與前述上訴人等強盜
陳羽皓、謝澄淅部分有想像競合犯裁判上一罪之關係，但其從一
重處斷之加重強盜部分之上訴為不合法，本院應從程序上予以駁
回，而無從為實體上判決，對於輕罪之此部分，亦無從適用審判
不可分原則，為實體上審判。上訴人等猶一併提起上訴，顯為法
所不許，應併予駁回。
據上論結，應依刑事訴訟法第三百九十五條前段，判決如主文。
中    華    民    國  九十八  年    六    月   十一   日
                      最高法院刑事第八庭
                          審判長法官  洪  文  章
                                法官  王  居  財
                                法官  郭  毓  洲
                                法官  黃  梅  月
                                法官  邱  同  印
      本件正本證明與原本無異
                                      書  記  官
中    華    民    國  九十八  年    六    月   十六   日
                                                      Ｅ


司法院資訊處製作；財團法人民間司法改革基金會備份。
